臺灣桃園地方法院民事判決　　　　　　　92年度訴字第1864號
原　　　告　雄牧企業有限公司
法定代理人　乙○○
訴訟代理人　宋嬅玲律師
複　代理人　李宏文律師
被　　　告　佶鼎科技股份有限公司
法定代理人　鄭文雄
訴訟代理人　賴彌鼎律師
複　代理人　林仕訪律師
上列當事人間給付貨款事件，本院於民國94年11月29日辯論終結，
判決如下：
    主      文
被告應給付原告新台幣524,948 元，及自民國92年11月13日起至
清償日止，按年息5%計算之利息。
原告以新台幣175,000元供擔保後，得假執行；如被告以新台幣5
24,948元預供擔保，得免假執行。
訴訟費用由被告負擔。
    事實及理由
甲、程序方面：
    本件原告起訴時，被告佶鼎科技股份有限公司之法定代理人
    為丁○○，於訴訟進中變更為鄭文雄，有該公司基本資料查
    詢表可稽，兩造均具狀聲明被告由其新任法定代理人鄭文雄
    承受訴訟，合於民事訴訟法第170條、第175條規定，程序上
    無不合，先予敘明。
乙、實體方面：
一、本件原告起訴主張：被告於民國92年3至8月間，陸續向原告
    購買氣動膈膜泵浦10台及零件若干，原告已依被告訂購之指
    示將貨物送至被告公司位於桃園縣觀音鄉觀音工業區之工廠
    ，並經被告公司收受無訛，被告公司自應給付價金。被告雖
    主張原告交付之泵浦有洩漏噴料致外觀腐蝕及部分泵浦無法
    正常運轉之瑕疵，惟此乃被告公司員工拆卸清潔組裝不當所
    造成，被告自不得援此以為抗辯，拒絕給付貨款。又兩造因
    前揭泵浦洩漏噴料之問題，於92年4 月間檢討會中決議以鐵
    氟鐵強化處理腐蝕問題，原告同意2 台泵浦免費加工，其餘
    8 台議定每台工資11,000元，原告已完成5 台加工並送回被
    告工廠，然被告亦未依約定給付工資，爰依買賣及承攬契約
    之法律關係提起本訴，聲明求為判決命被告給付原告買賣價
    款及承攬報酬含稅合計524,948 元，及自起訴狀繕本送達被
    告之翌日起至清償日止，按年息5%計算之利息，並陳明願供
    擔保，請准宣告假執行。
二、被告則以：被告向原告購買泵浦機台係為抽取蝕刻液，然原
    告交付之泵浦機台承受6 公斤之壓力下，即有洩漏噴料致外
    觀腐蝕之瑕疵，不若產品介紹廣告目錄所載可承受8 公斤之
    壓力之品質，部分機台甚至無法正常運轉，原告曾取回修繕
    並保證以鐵弗龍加強後即不會再有相同情況出現，詎原告送
    回之系爭機器並未改善瑕疵，除仍有洩漏噴料之情形外，其
    中4 部始終無法正常運轉，迄未能符合約定之通常使用及其
    預定之效用，爰依民法第359 條規定，以92年12月15日民事
    答辯狀繕本送達原告為解除買賣契約之意思表示；又原告交
    付之泵浦具有洩漏噴料且無法達到承載壓力之瑕疵，依民法
    第227 條第1項、第256條之規定被告亦得解除契約。再者，
    原告就系爭泵浦負有保固責任，自不得請求保固期間內修繕
    更換零件之費用等語置辯。並聲明駁回原告之訴，陳明如受
    不利判決，願供擔保請准宣告免為假執行。
三、兩造協商不爭執事項如下：
    (一)被告於92年3 至5 月間陸續向原告購買氣動膈膜泵浦10
      台，每台泵浦價格42,000元，交貨時間如【附件一】所載
      ，保固期間自交貨之日起算1 年。原告已交付機台，並開
      立發票請款，惟被告迄未交付任何價金，此有銷貨單、統
      一發票、銷貨明細報表、訂購單、採購單、保固書等件可
      憑。
    (二)前揭泵浦現存有【附件二】所示洩漏噴料致鋁合金蓋腐蝕
      ，及部分泵浦無法正常運轉之情形，有照片可證。
    (三)兩造曾於92年4 月間檢討會中決議以鐵氟龍強化處理防腐
      ，原告同意2 台免費加工，其餘8 台議定每台工資11,000
      元，目前已完工5 台加工並送回被告工廠，有兩造往來之
      文件可稽。
    (四)泵浦機台非接液與接液部分互不相通，非接液部分使用之
      鋁合金蓋腐蝕是因接液部分之蝕刻液外流之緣故。
    (五)【附件一】編號2 、7 、8 、10、13、18、19、20、
       21、22 等 項目屬損耗性零件，編號6 、9 、11、12、
       16、17等項目非屬損枆性零件，編號23、24項目為鐵氟
       龍強化處理之承攬報酬。
    (六)被告在協調會中同意支出編號6 、8 、9 、10、11、12
      項目之零件費用。
四、本件原告依買賣契約之法律關係請求給付價金部分，被告抗
    辯買賣標的物泵浦存在瑕疵，因原告無法補正而據以解除買
    賣契約，故本件應審究者為：泵浦現存漏料及無法運轉之瑕
    疵原因為何，該等瑕疵是否於原告交付泵浦時存在？按民事
    訴訟法第277 條前段規定：「當事人主張有利於己之事實者
    ，就其事實有舉證之責任」；次按民法第354 條規定：「物
    之出賣人，對於買受人應擔保其物依第373 條之規定危險移
    轉於買受人時，無滅失或減少其價值之瑕疵，亦無滅失或減
    少其通常效用或契約預定效用之瑕疵」。是買受人受領買賣
    標的物後，主張物之瑕疵擔保權利，而出賣人否認有物之瑕
    疵時，應先由買受人就瑕疵存在之事實，負舉證之責，必須
    證明其為真實後，出賣人就其否認之事實，始負證明責任，
    故本件應先由被告就系爭泵浦存在瑕疵之事實，負舉證責任
    。
五、經查，前揭泵浦現存有【附件二】所示洩漏噴料致鋁合金蓋
    腐蝕及無法正常運轉之狀態乙節，為兩造會勘後不予爭執之
    事實，被告抗辯前揭瑕疵於交機時即已存在，且可能之原因
    為：1.無法承受8 公斤液體工作壓力，2.接液部分零件無法
    耐蝕刻液之強酸，3.接縫處之螺絲鬆動影響密合度等；然按
    系爭泵浦接液部分使用VA塑化材質可耐腐蝕，此有商品型錄
    可稽，而系爭泵浦僅於非接液之鋁合金外殼部分呈腐蝕狀態
    ，可見系爭泵浦接液部分非不可使用蝕刻液流體，外殼腐蝕
    應係蝕刻液外流之緣故，故應探究者為蝕刻液外流之原因，
    系爭泵浦並非不具有耐強酸之特性。再者，兩造共同勘驗泵
    浦當時，泵浦密合度因受破壞而有噴料或噴氣之情形，當然
    無法討論承受壓力為若干之問題，是以被告於兩造會勘時啟
    動泵浦時發生洩料漏氣之結果，推論泵浦無法承受8 公斤之
    壓力之情，乃倒果為因。末者，螺絲的材質對泵浦之密合度
    並無直接之影響，更換後的材質只是較為耐用，何況系爭泵
    浦接液與非接液部分並未相通，原廠之螺絲於正常運作下，
    並不會接觸到液體，接觸到蝕刻液導致腐蝕並非正常運作狀
    況下之結果，遑論被告係在原告交機之後始要求原告將原廠
    螺絲更換成白鐵外六角之螺絲及螺帽。次查，被告於92年3
    月前曾向原告之客戶勝寰公司購買同型號「VA50  2 塑化材
    質：PP及PVDF」之泵浦，運用在子公司之製程上，業經被告
    自認在卷，故被告對該型號泵浦之功能、特性非全無瞭解，
    而被告陸續於92年3至5月間向原告訂購同型泵浦10台，據證
    人即被告公司副董事長丁○○陳稱第一批泵浦於92年4 月初
    即上線運作，倘原告交付泵浦之時即存在洩漏噴料之明顯瑕
    疵，衡諸常理應不至再訂購後批泵浦，且被告對於原告交付
    之泵浦未具備商品型錄所稱之「耐腐蝕」、「最大液體工作
    壓力8.3bar」「接縫處螺絲易鬆脫」等事實均未盡舉證責任
    ，自無足採信。反觀原告主張使用泵浦抽取之液體如含有雜
    質或因冷卻而結晶時，即會在泵浦內部產生阻塞或損壞膜片
    等零件，被告係因清除泵浦內部結晶雜質，自行將機台拆卸
    後不當組裝造成結構體密合度受到破壞，導致蝕刻液自泵浦
    內部外流，所到之處鋁合金及螺絲均遭受腐蝕乙節，業據證
    人即原告公司業務員甲○○到庭陳稱：據瞭解他們（指被告
    ）的生產線因泵浦內部容易阻塞，為了清除異物，他們內部
    工務人員蔡先生有跟我說他們有自行開拆，後來在組裝時把
    順序弄反，組裝不當才會造成接縫有洩料的情形（見93年5
    月31日言詞辯論筆錄）；我第一次去作故障排除的時候，…
    上下橫桿是有鬆動的現象，我判斷他們有拆卸，我詢問蔡先
    生，蔡先生是跟我說他們廠內類似的泵浦很多他們經常會作
    拆解清潔的動作…（見93年7 月26日言詞辯論筆錄）；另證
    人即被告公司前副廠長丙○○亦證述：因為這是新的泵浦，
    員工對機台不熟，所以一開始有問題我就儘快找原告派人來
    看，當時我有要求原告要找人來教我們簡單的維修，在之後
    泵浦球座的部分常有阻塞現象，我們曾經有拆開的動作，當
    時是將球座拆開取出墊片來查看，且我們有備品，如果有問
    題，我們會安裝另一台，再請原告派人來看有問題的機台，
    ....在與原告開過協調會之後，老闆有禁止員工自行拆解，
    我們就沒有開拆過等語（參93年7 月26日言詞辯論筆錄），
    足見被告公司操作泵浦之工作人員確有不熟悉機台卻自行拆
    解清除異物之舉動。是原告據以主張泵浦結構體及螺絲受腐
    蝕後，泵浦密合效果明顯會受影響，當被告公司人員再度啟
    動泵浦時腐蝕性液體外流，不斷重複發生損害等語，尚非無
    稽，此亦為原告提出之保固書載明「保固內容不包含非正常
    使用下損壞....，正常情形使用泵浦，如有故障或損壞時，
    敝公司將會在24小時內，派維修人員前往貴公司進行修護工
    作，除耗損零件需收費外，保固期間內，不收維修費，但如
    果不是泵浦本身的問題，或由貴公司自行拆卸而造成不順、
    洩漏，則需收取維修費用....」之原因。再兩造於93年4 月
    進行檢討會議中，被告指出機台故障維修次數頻繁，然原告
    反駁指出係被告公司現場人員自行拆卸清潔後組裝不當造成
    洩漏，兩造並於會中達成協議，被告公司人員不得將泵浦自
    行拆卸，以免造成雙方不必要困擾及損失乙情，此有原告92
    年9 月10日發予被告之函件可稽，該函件雖為原告片面製作
    之文書，然被告受領該份文書於同年月16日回函並未就原告
    指稱係自行拆卸組裝不當一事予以否認，僅聲稱被告公司遵
    守雙方協議，檢討會後至今泵浦故障皆未拆除，故障仍為頻
    繁，以致影響被告公司生產乙節，亦有該回函可稽，故原告
    主張泵浦故障主因在於被告拆卸清潔後組裝不當所致，應予
    採認。
六、本件原告依承攬契約之法律關係請求給付報酬部分，則因兩
    造於92年4 月檢討會中達成以鐵氟龍強化處理泵浦鋁合金蓋
    腐蝕問題，原告同意2台免費加工，其餘8台議定每台工資11
    ,000元，原告已完成5 台加工並送回被告工廠，為兩造所不
    爭執，故原告請求另3 台加工報酬，應屬有據。
七、綜上所述，原告依買賣契約請求被告給付泵浦價金及不在保
    固範圍內零件費用計466,950 元，及依承攬契約請求給付加
    工報酬33,000元，合為499,950元，含稅後為524,948元，及
    自起訴繕本送達翌日即92年11月13日起至清償日止，按年息
    5%計算之利息，應有理由，應予准許。又兩造均陳明願供擔
    保，請准宣告假執行或免假執行，核無不當，爰酌定相當擔
    保金額，併予准許。
八、至於兩造關於前揭泵浦機台洩漏噴料及無法運轉之故障能否
    排除，被告據以解除買賣契約有無逾除斥期間，及本件有無
    債務不履行之適用等主張及舉證，經核與本件判決之最終結
    果均不生影響，無庸逐一論述，附此敘明。
九、據上論結，本件原告之訴為有理由，依民事訴訟法第78條、
    第390條第2項、第392條第2項判決如主文。
中　　華　　民　　國　　94　　年　　12　　月　　20　　日
                            民事第三庭  法　  官　劉雪惠
以上正本係照原本作成
如對本判決上訴，須於判決送達後20日內向本院提出上訴狀
中　　華　　民　　國　　94　　年　　12　　月　　20　　日
                    　　　　　　        書 記 官　曾建中
